臺灣新北地方法院民事裁定
111年度訴聲字第3號
聲  請  人  劉孟秋  
代  理  人  李浤誠律師
            張宸瑜律師
相  對  人  張銘昇  

            張銘添  
            張寶玉  
            鄭仲欽  
            鄭梅華  
共同代理人  洪國勛律師
            陳宣宏律師
            謝佳穎律師
相  對  人  鄭明珠  
代  理  人  林金鈴律師
上列當事人間請求塗銷地上權等事件（本院109年度訴字第2893
號），聲請人聲請許可為訴訟繫屬事實之登記，本院裁定如下：
    主  文
聲請人以新臺幣貳佰壹拾捌萬貳仟玖佰壹拾柒元為相對人供擔保
後，許可就相對人如附表所示地上權為訴訟繫屬事實之登記。
    理  由
一、按訴訟標的基於物權關係，且其權利或標的物之取得、設定
    、喪失或變更，依法應登記者，於事實審言詞辯論終結前，
    原告得聲請受訴法院以裁定許可為訴訟繫屬事實之登記。前
    項聲請，應釋明本案請求。前項釋明如有不足，法院得定相
    當之擔保，命供擔保後為登記。其釋明完足者，亦同，民事
    訴訟法第254條第5項、第6項前段、第7項分別定有規定。
二、聲請意旨略以：伊所有新北市○○區○○段○○○○000○00000地號
    土地（下合稱系爭土地）於民國38年間設定未定期限之地上
    權（下稱系爭地上權），地上權人為張鄭金木、鄭福義、相
    對人鄭梅華。又169建號建物（完成日期為28年，下稱系爭
    建物）以系爭土地為建築基地，並由張鄭金木、鄭福義、相
    對人鄭梅華共有，應有部分各1/3。因系爭地上權為地上權
    人單獨登記，未與系爭土地所有權人達成地上權設定之合意
    ，且系爭建物起造迄今逾80年，已無使用價值，地上權失其
    存續之目的，伊已起訴請求法院判決終止系爭地上權，並請
    求相對人塗銷系爭地上權登記（即本院109年度訴字第2893
    號，下稱本案訴訟）。為使第三人知悉訴訟情事，俾阻卻第
    三人因信賴登記而善意取得系爭地上權，致日後不能回復，
    爰依民事訴訟法第254條第5項規定，聲請裁定准就系爭地上
    權為訴訟繫屬事實之登記等語。
三、經查：
  ㈠聲請人主張其為系爭土地所有權人，張鄭金木（即相對人張
    銘昇、張銘添、張寶玉、鄭仲欽、鄭明珠之被繼承人）、相
    對人鄭梅華、鄭仲欽為系爭地上權現在之登記地上權人，其
    已依民法第833條之1、民法物權編施行法第13條之1規定，
    起訴請求法院判決終止系爭地上權，並請求相對人塗銷系爭
    地上權登記，由本院109年度訴字第2893號（即本案訴訟）
    審理中等情，業經本院調取該案卷宗核閱無訛。經核聲請人
    係基於物權關係之訴訟標的，且依卷附事證堪認聲請人就本
    案請求已有相當之釋明，為避免相對人將系爭地上權移轉登
    記予第三人時，該第三人不知本案訴訟之爭議，因信賴登記
    而善意取得系爭地上權，致日後不能回復，自有依前開法條
    規定，准就系爭地上權為訴訟繫屬事實之登記。惟為保障相
    對人之權益，仍應命聲請人供相當之擔保。
  ㈡按法院定擔保金額而為許可訴訟繫屬事實登記之裁定，該擔
    保係備供相對人因不當登記所受損害之賠償，其數額應視個
    案情節，依標的物受登記後，相對人難以利用或處分該標的
    物所受之損害為衡量之標準。本院斟酌系爭地上權經訴訟繫
    屬事實之登記後，有處分不易、妨礙交換價值實現之虞，而
    其權利價值與土地之使用密不可分，爰依系爭土地價值為審
    酌（臺灣高等法院109年度訴聲字第5號裁定意旨參照）。又
    依土地登記謄本所載，系爭土地價值共計新臺幣（下同）1,
    007萬5,000元【計算式：公告土地現值每平方公尺125,000
    元×（119地號土地面積79.77平方公尺＋119-1地號土地面積0
    .83平方公尺）＝10,075,000元】（見本院109年度訴字第289
    3號卷一第51、55頁）。另因聲請人所提起之本案訴訟，得
    上訴第三審，並參考各級法院辦案期限實施要點規定，第一
    、二、三審通常程序審判案件之辦案期限分別為1年4月、2
    年、1年，共計4年4月，據此預估聲請人提起本案訴訟，致
    相對人利用或處分系爭地上權可能延宕期間約為4年4月，再
    按法定利率計算相對人可能遭受之損害約為218萬2,917元【
    計算式：10,075,000×5％×（4＋4/12）＝2,182,917，小數點以
    下四捨五入】，並以此作為聲請人為相對人提供之擔保金額
    。
四、本件聲請為有理由，爰裁定如主文。
中　　華　　民　　國　 111　　年　　10　　月　　7 　　日
                  民事第六庭    法　官　賴彥魁 
以上正本係照原本作成。
如對本裁定抗告須於裁定送達後10日內向本院提出抗告狀，並繳
納抗告費新臺幣1,000元。
中　　華　　民　　國　 111　　年　　10　　月　　7 　　日
                                書記官　蘇莞珍
附表：
編號 土地 地上權 登記日期 收件字號 地上權人 地上權 權利範圍 1 新北市○○區○○段000地號土地 未記載 新莊字第000945號 張鄭金木 1/3   104年10月14日 莊登字第231150號 鄭 梅 華 1/3   111年01月04日 莊登字第321850號 鄭 仲 欽 1/3 2 新北市○○區○○段00000地號土地 089年12月22日 新莊字第000945號 張鄭金木 1/3   104年10月14日 莊登字第231150號 鄭 梅 華 1/3   111年01月04日 莊登字第321850號 鄭 仲 欽 1/3